【裁判字號】    89,台上,7966
【裁判日期】    891228
【裁判案由】    誣告等
【裁判全文】
最高法院刑事判決                              八十九年度台上字第七九六六號
    上  訴  人
    即自訴被告  甲○○
    上  訴  人
    即反訴被告  楊玉明
右上訴人等因自訴及反訴被告等誣告等案件，不服台灣高等法院中華民國八十八年十
月十四日第二審判決（八十六年度上訴字第三九四七號，自訴案號：台灣台北地方法
院八十三年度自字第二九四號），提起上訴，本院判決如左：
    主  文
上訴駁回。
    理  由
一、按刑事訴訟法第三百七十七條規定，上訴於第三審法院，非以判決違背法令為理
由，不得為之。是提起第三審上訴，應以原判決違背法令為理由，係屬法定要件。如
果上訴理由狀並未依據卷內訴訟資料，具體指摘原判決不適用何種法則或如何適用不
當，或所指摘原判決違法情事，顯與法律規定得為第三審上訴理由之違法情形，不相
適合時，均應認其上訴為違背法律上之程式，予以駁回。
二、上訴人楊玉明自訴上訴人甲○○部分：
本件原判決以上訴人楊玉明在第一審自訴意旨略以：上訴人甲○○意圖使其受刑事處
分，於民國八十三年九月五日自訴誣指其經多次催索不付撰狀費新台幣（下同）三千
元，又向檢察官告訴詐欺，藉以逃避未付之撰狀費，及索回已付之費用，並以之脅迫
上訴人甲○○撰寫告訴承辦檢察官狀及妨害收取費用，復唆使檢察官將上訴人甲○○
提起公訴而受刑事訴追，因認其涉犯詐欺、誣告、妨害自由罪嫌及教唆偽造公文書、
瀆職罪云云。嗣經法院判決其被訴詐欺及誣告罪部分無罪，其餘被訴瀆職、偽造公文
書部分自訴不受理確定在案，因認上訴人甲○○涉有誣告罪嫌云云。經審理結果，認
上訴人楊玉明未付上開酬金直至上訴人甲○○提起詐欺自訴，於該案件審理中始為給
付，其有短欠酬金之事實非虛。上訴人甲○○之自訴，稽所列事實亦僅就上訴人楊玉
明積欠之撰狀費敘述原由，至上訴人甲○○又以上訴人楊玉明向檢察官告訴詐欺，藉
以逃避未付之撰狀費，及索回已付之費用，並以之脅迫上訴人甲○○撰寫告訴承辦檢
察官狀及妨害收取費用，依其主張之事實亦係關於撰狀費三千元之爭執，並無虛構，
或其陳述略有誇大，但該案經判決無罪確定，不當然即構成誣告罪責。至自訴刑法第
二百十三條之偽造公文書，及同法第一百二十五條第一項第三款前段之職罪教唆犯
部分，因從重之刑法第一百二十五條第一項第三款罪不得提起自訴，對此部分均不得
自訴，上訴人楊玉明就此部分根本無受刑事處分之虞，自亦不成立誣告罪。因而撤銷
第一審不當之科刑判決，改諭知上訴人甲○○無罪，已詳其憑以認定之理由，從形
式上觀察，原判決並無任何違背法令之處。上訴人楊玉明未依卷內訴訟資料，具體指
摘原判決此部分有何應調查而未調查者，又如何違背法令，徒以原判決對上訴人甲○
○誣告之事實視而不見，泛指原審有調查未盡之違法，不足據以辨認原判決已具備違
背法令之形式，其上訴違背法律上之程式，應予駁回。
三、上訴人甲○○反訴上訴人楊玉明誣告、刑法第二百十三條偽造文書罪教唆犯部分
：
本件原判決以上訴人甲○○於第一審反訴意旨略以，上訴人楊玉明告訴其詐欺，並教
唆檢察官對其起訴詐欺，因認上訴人楊玉明犯有誣告罪嫌及教唆公務員犯刑法第二百
十三條之偽造文書罪云云。經審理結果，上訴人甲○○對於上訴人楊玉明如何教唆檢
察官偽造文書之犯行，未提出積極證據以資證明，殊難僅憑片面指訴而令上訴人楊玉
明負刑責。至反訴誣告部分，上訴人曾以同一事實為自訴，而經判決上訴人楊玉明無
罪確定。因而維持第一審就反訴教唆偽造文書、誣告部分，分別諭知無罪、不受理之
判決，並駁回上訴人甲○○在第二審之上訴，已詳其憑以認定之理由，從形式上觀
察，原判決並無任何違背法令之處。上訴人甲○○上訴意旨，徒以上訴人楊玉明對其
代撰書狀不滿，屬消費爭議性質，竟不循消費者保護法之申訴、調解，而對其提出刑
事告訴，依消費者保護法之規定及學者相關見解，及諸多判例等等均屬新證據，依法
自應為上訴人楊玉明有罪之判決云云，並未依卷內訴訟資料，具體指摘原判決此部分
如何違背法令，此部分上訴違背法律上之程式，應予駁回。
四、上訴人甲○○反訴上訴人楊玉明詐欺得利、強制（妨害自由）罪部分：
按刑事訴訟法第三百七十六條所列各罪之案件，經第二審判決者，不得上訴於第三審
法院，法有明文。本件上訴人甲○○自訴上訴人楊玉明詐欺得利、強制（妨害自由）
罪部分，核屬刑事訴訟法第三百七十六條第一、四款之案件，依首開說明，既經第二
審判決，自不得上訴於第三審法院。上訴人甲○○此部分上訴非法所許，亦應予駁回
。
據上論結，應依刑事訴訟法第三百九十五條前段，判決如主文。
中      華      民      國    八十九    年     十二     月    二十八    日
                              最高法院刑事第二庭
                                  審判長法官  莊  來  成
                                        法官  呂  潮  澤
                                        法官  謝  俊  雄
                                        法官  白  文  漳
                                        法官  蘇  振  堂
      右正本證明與原本無異
                                              書  記  官
中      華      民      國     九十     年      一      月      四      日


司法院資訊處製作；財團法人民間司法改革基金會備份。
